【裁判字號】    97,抗,43
【裁判日期】    970801
【裁判案由】    拍賣抵押物抗告
【裁判全文】
臺灣彰化地方法院民事裁定                97年度抗字第43號
    抗  告  人  乙○○
    相  對  人  彰化縣永靖鄉農會
    法定代理人  甲○○
上列當事人間聲請拍賣抵押物事件，抗告人對於中華民國97年7
月3 日本院裁定（96年度拍字第582 號）提起抗告，本院裁定如
下
    主  文
抗告駁回。
抗告程序費用新臺幣壹仟元由抗告人負擔。
    理  由
一、按依民法第881 條之17準用同法第873 條規定，最高限額抵
    押權人於債權已屆清償期而未受清償者，得聲請法院拍賣抵
    押物，就其賣得價金而受清償。最高限額抵押權人依此規定
    聲請拍賣抵押物，係屬非訟事件，法院所為准駁之裁定，無
    確定實體法上法律關係存否之性質，於債權及抵押權之存否
    ，亦無既判力。故祗須最高限額抵押權人其抵押權已經依法
    登記，且自其提出之文件形式上審查，其抵押債權已屆清償
    期而未受清償，法院即應為准許拍賣抵押物之裁定。至於實
    體上法律關係有爭執之人，為求保護其權利，應另提起訴訟
    ，以求解決。
二、本件相對人主張抗告人為擔保債務，於民國84年3 月20日，
    將其所有坐落彰化縣田尾鄉○○段985 地號、地目田、面積
    2,043 平方公尺、權利範圍二分之一之土地，設定新臺幣（
    下同）600 萬元之本金最高限額抵押權予相對人，以擔保其
    本人及債務人陳克焯對相對人現在及將來一切債務之清償，
    並經登記在案，其存續期間至114 年3 月19日止。又債務人
    張金源於94年5 月5 日邀同債務人陳克焯為連帶保證人，向
    相對人合計借款450 萬元，並均約定96年5 月5 日清償。詎
    債務人張金源僅繳息至95年7 月5 日，自95年7 月6 日起即
    未依約繳納本息，已視為全部到期，尚欠本金合計429 萬元
    及其利息、違約金未清償，債務人陳克焯為其連帶保證人，
    自應就上開債務負責，為此聲請拍賣抵押物以資受償等語，
    業據其提出他項權利證明書、抵押權設定契約書、他項權利
    變更契約書、借據、授信約定書等影本及土地登記謄本、放
    款戶交易明細查詢單為證，則原裁定據以准許相對人拍賣抵
    押物之聲請，即無不當。抗告人抗告意旨雖以：本件抵押權
    擔保範圍內之債務已於94年7 月21日清償完畢，系爭抵押物
    所擔保之債權已不存在。至於債務人陳克焯縱有為張金源連
    帶保證之事實，然此乃係另一債之關係，並非在抗告人提供
    系爭抵押物予債務人陳克焯向相對人抵押借款之範圍內，故
    本件抵押權設定與陳克焯為張金源保證之債務無涉。況陳克
    焯為張金源連帶保證之事實，並非抗告人所知，亦非抗告人
    之意願，更未對保，其自不在本件抵押債務範圍內等語爭執
    ，然此乃屬實體上法律關係之爭執，依首開說明，抗告人應
    就爭執事項另行起訴，以求解決，始為正辦，本院於聲請拍
    賣抵押物之非訟程序無從審究。是抗告人執前開理由提起抗
    告，請求廢棄原裁定，難謂有理由。
三、結論：本件抗告為無理由，依非訟事件法第46條、第21條第
    2 項，民事訴訟法第495 條之1 第1 項、第449 條第1 項、
    第95條、第78條，裁定如主文。
中    華    民    國    97    年    8     月    1     日
                      民事第二庭      法  官  陳連發
以上正本係照原本作成。
本裁定不得再抗告。
中    華    民    國    97    年    8     月    1     日
                                      書記官  施惠卿


司法院資訊處製作；財團法人民間司法改革基金會備份。
